最　高　行　政　法　院　裁　定
　　　　　　　　　　　　　　　　　　 96年度裁字第00378號
上　訴　人　天興實業股份有限公司
代　表　人　甲○○
被 上訴 人　高雄縣政府
代　表　人　乙○○
上列當事人間因建築法事件，上訴人對於中華民國94年8月3日高
雄高等行政法院94年度訴字第239號判決，提起上訴，本院裁定
如下：
　　主  文
上訴駁回。
上訴審訴訟費用由上訴人負擔。
　　理  由
一、按對於高等行政法院判決之上訴，非以其違背法令為理由，
    不得為之，行政訴訟法第242條定有明文。又提起上訴，應
    以上訴狀表明上訴理由並應添具關於上訴理由之必要證據，
    復為同法第244條第1項第4款及第2項所明定。是當事人提起
    上訴，如以原審判決有不適用法規或適用不當為理由時，其
    上訴狀應有具體之指摘，並揭示該法規之條項或其內容；如
    以原審判決有同法第243條規定所列各款情形之當然違背法
    令為理由時，其上訴狀應揭示合於該款之事實，及依訴訟資
    料合於該違背法令之具體事實。如上訴狀未依此項方法表明
    ，或其所表明者，顯與上開法條規定之情形不相合時，即難
    認為已對原審判決之違背法令有具體之指摘，其上訴自難認
    為合法。
二、上訴人於高雄縣大社鄉嘉誠村食坑巷80號建築物經營觀音山
    金寶塔，擅自拆除牆壁及變更直通樓梯（室外安全梯）部分
    走道為靈骨塔位使用，違反建築法相關規定，經被上訴人以
    民國92年2月17日府建使字第0920022852號函請上訴人於文
    到2個月內改善完成，逾期仍未改善將依建築法第91條第1項
    規定辦理；嗣經被上訴人派員於92年4月9日赴該址會勘，發
    現上訴人仍未改善，爰認上訴人違反行為時建築法第77條第
    1項規定，依同法第91條第1項規定，以92年11月25日府建使
    字第205521號違反建築法案件處分書裁處上訴人新臺幣（下
    同）6萬元罰鍰，並限於93年1月30日前改善或補辦手續。上
    訴人不服，提起訴願，經內政部以93年4月27日台內訴字第
    0930002459號訴願決定撤銷原處分，並命另為處分。被上訴
    人嗣於93年6月25日派員至現場勘查，發現上訴人未為改善
    ，被上訴人乃認上訴人違反建築法第77條第1項規定，依同
    法第91條第1項規定，以93年6月30日府建使字第0930112651
    號違反建築法案件處分書裁處上訴人6萬元罰鍰，並限於93
    年8月31日前改善。上訴人不服，提起訴願，遭決定駁回，
    提起行政訴訟，復經原審判決駁回，遂提起上訴。主張：（
    一）上訴人就被上訴人函所指之違規事實有無改善，攸關原
    處分認事用法是否妥適至鉅，且為原判決是否維持原處分之
    重要事項，乃原審未詳予調查，則有判決不備理由之違法。
    （二）上訴人已經在95年6月1日取得被上訴人所核發在室外
    樓梯後方增建2組電梯之電梯間建築執照。而上開建造執照
    之核發，所附增建、變更設計圖，已表明有走道外移、原有
    牆壁拆除等改善行為，且上揭改善行為，已獲被上訴人核定
    ，並取得建造執照，則上訴人已有改善行為，且改善行為之
    完成，乃指日可待。上訴人既已以增建電梯間之方式做為改
    善方法，則上訴人應屬已經改善違規情形方是；縱認非為已
    改善，但被上訴人所給予之「改善期間」亦過短，其處分顯
    有違法。（三）被上訴人先前就核發建造執照之認定判斷有
    誤，以致興建時程延誤，故被上訴人所命令改善之工時期間
    過短，不符合誠信原則。（四）就公共利益而言，上訴人在
    不知情的情況下，承接前手的設計，並延續服務使用，致使
    部分納骨塔陷入通道區位置爭議，以我國民情安土重遷，如
    拆除部分納骨箱，再要求已經晉塔的家屬另行遷移先人靈厝
    ，其反彈與不被接受程度，可以想見，且絕非金錢所能補償
    或解決。準此，就公共利益、權益侵害程度比例而言，此均
    非回復拆除所能比擬。則原判決既認為上訴人一直主張給予
    改善之期間過短不可採，卻未說明為何上訴人此種以增建電
    梯間之方式解決本件建管違規爭議，與遷移納骨塔、回復拆
    除之方式，就公共利益、權益侵害程度，其與比例原則之關
    係如何衡量，原判決就此有理由不備之違法等語，為此求為
    廢棄原判決。
三、原審以：（一）參照建築法第70條、第71條、第73條第2項
    、第74條規定，以及被上訴人依據建築法第101條規定制定
    之高雄縣建築管理自治條例第34條則規定：「本法第七十條
    所稱建築物主要設備，係指下列各項：一、消防設備。二、
    避雷設備。三、污物、污水或其他廢棄物處理設備。四、昇
    降設備。五、防空避難設備。六、附設之停車空間。」可知
    ，建物之主要構造、室內隔間及主要設備應與原設計圖樣相
    符，始得核發使用執照；若嗣後有欲與原使用不合之變更者
    ，即應申請變更使用執照，否則即屬未為建築物之合法使用
    。（二）上訴人在其所有高雄縣大社鄉嘉誠村食坑巷80號建
    築物，受核准經營觀音山金寶塔，其主要結構、室內隔間及
    建築物主要設備等原雖均受簽證合格查驗完竣發給使用執照
    ；然上訴人嗣有將使用執照受許可核發所附之原圖樣中，關
    於直通樓梯（室外安全梯）部分之走道部分另增設靈骨塔位
    ，及將其旁之原室外牆壁拆除，並變更與該牆壁相連接之門
    的位置一節，已經兩造訴訟代理人陳述在卷，並有勘查紀錄
    表及原使用執照所檢附圖樣影本在卷可稽，故上訴人有在其
    所有並經營之觀音山金寶塔建築物內變更受許可使用執照所
    附設計圖之建築物隔間及主要設備一節，自堪認定。而依前
    所述，上訴人於取得使用執照後，若有為隔間及主要設備等
    不合原核定使用之變更時，即應申請變更使用執照，故本件
    上訴人未經申請變更使用執照受許可，即逕為與原核定使用
    不合之變更，依上開所述，其有違反建築法第77條第1項規
    定之行為，即堪認定。（三）按「人民違反法律上之義務而
    應受行政罰之行為，法律無特別規定時，雖不以出於故意為
    必要，仍須以過失為其責任條件。但應受行政罰之行為，僅
    須違反禁止規定或作為義務，而不以發生損害或危險為其要
    件者，推定為有過失，於行為人不能舉證證明自己無過失時
    ，即應受處罰。」業經司法院釋字第275號解釋在案。系爭
    建物所有人及使用人皆為上訴人，則其對於系爭建物自負有
    維護其合法使用之注意及作為義務，且系爭建物有本件違反
    建築法第77條第1項規定情事，復經被上訴人命上訴人限期
    改善在案，則上訴人未能依限改善，縱其無違反建築法第77
    條第1項規定之故意，亦應注意、能注意、卻未注意之過失
    甚明。（四）原處分裁處上訴人6萬元罰鍰，並限於93年8月
    31日前改善，有該處分書在原處分卷可按；而所謂限期改善
    ，即將原違章之狀態除去，就本件言之，上訴人僅須將其違
    章之狀態即占用走道之靈骨塔塔位除去，並將拆除之牆壁復
    原，暨將變更位置之門回復，即可回復原使用執照之內容一
    節，業據被上訴人陳述在卷；故就原處分所為限期改善部分
    ，其改善期間定為兩個月，衡諸一般工作時程之社會客觀情
    狀，應無時間過短情事。況關於上訴人前述未依規定使用情
    事，經被上訴人查獲後，被上訴人先於92年發函請上訴人於
    文到2個月內改善完成，逾期仍未改善將依建築法第91條第1
    項規定辦理，嗣因被上訴人於92年4月9日派員會勘發現上訴
    人仍未改善，乃以上訴人違反行為時建築法第77條第1項，
    依同法第91條第1項規定，以被上訴人92年11月25日府建使
    字第205521號違反建築法案件處分書裁處上訴人6萬元罰鍰
    ，並限於93年1月30日前改善或補辦手續。因上訴人不服提
    起訴願，經內政部以93年4月27日台內訴字第0930002459號
    訴願決定書，作成「原處分撤銷，於2個月內由原處分機關
    另為適法之處理」之決定後，被上訴人除以93年5月10日府
    建使字第0930087462號函通知上訴人，將另行勘定後並於期
    限內另為適法處分，並於93年6月25日派員勘查發現上訴人
    仍未改善後，乃以上訴人違反建築法第77條第1項規定，依
    同法第91條第1項規定，為本件處分，裁處上訴人6萬元罰鍰
    ，並限於93年8月31日前改善，可知，關於本件上訴人未維
    護系爭建物合法使用之違章事實，被上訴人實已於92年2月
    間即已命上訴人限期改善在案，是至本件被上訴人作成原處
    分裁處上訴人6萬元罰鍰，並限於93年8月31日前改善時，被
    上訴人實質上命上訴人進行改善之時間已長達1年餘，更無
    上訴人所稱改善期間過短情事。至於上訴人就系爭建物另申
    請建造執照一節，是否因被上訴人延誤核發，致延宕該工程
    之進行，暨該新建工程是否因工程規模需較長時數，因屬上
    訴人為電梯之增建等另一建造執照之申請而衍生，並非本件
    因被上訴人為限期改善處分，而當然衍生之情事，故上訴人
    據以爭執被上訴人本件原處分命限期改善之時間過短，有違
    誠信原則云云，即無可採等詞，為判斷基礎，並說明上訴人
    與其共有人林宛靜間之爭議，核與本件上訴人之違章行為是
    否成立無影響，故上訴人據以爭執原處分違法，實有誤會；
    另內政部93年4月27日台內訴字第0930002459號訴願決定，
    是因被上訴人於92年4月9日派員會勘時，仍在原命改善之2
    個月期間內，而作成「原處分撤銷，於2個月內由原處分機
    關另為適法之處理」之決定，有該訴願決定書可按；然本件
    經訴願決定撤銷前處分後，被上訴人除於93年6月25日，再
    派員會勘外，更於處分後之93年12月14日再行會勘，上訴人
    亦仍未改善一節，亦有被上訴人93年12月27日府建使字第
    0930252431號函及會勘紀錄在卷可按，故上訴人執前訴願決
    定之理由為爭議，亦無可採等理由，因而駁回上訴人在原審
    之訴。
四、本院查：本件原判決以前開理由駁回上訴人於原審之訴，經
    核並無不合。上訴人雖執前開各詞提起上訴，惟其指摘各節
    ，業經原審調查證據而為事實認定，並於原判決詳述其不可
    採之理由，上訴人所為無非係就原審已為理由說明者，指為
    理由不備；或就原審取捨證據認定事實之職權行使任意指摘
    ，其上訴尚難認係合法，應予駁回。
五、依行政訴訟法第249條第1項前段、第104條、民事訴訟法第
    95條、第78條，裁定如主文。
中　　華　　民　　國　　96　　年　　2　　 月　　14　　日
                  第三庭審判長法  官　鄭　淑　貞
                              法  官  黃　合　文
                              法  官　吳　明　鴻
                              法  官　鄭　小　康
                              法  官　帥　嘉　寶
以  上  正  本  證  明  與  原  本  無  異
中　　華　　民　　國　　96　　年　　2　　 月　　14　　日
　　　　　　　　　　　　　　　書記官　阮　桂　芬
